臺灣板橋地方法院民事判決　　　　　　94年度勞簡上字第11號
上　訴　人　川菱工業股份有限公司
法定代理人　乙　○
訴訟代理人　甲○○
被上 訴 人　丙○○
　　　　　　　　　　　　20號
上列當事人間請求給付資遣費等事件，上訴人對於中華民國94年
5月25日本院三重簡易庭94年度重勞簡字第1號第一審判決提起上
訴，經於94年12月21日言詞辯論終結，本院判決如下：
    主              文
上訴駁回。
第二審訴訟費用由上訴人負擔。
    事  實  及  理  由
壹、程序方面：本件上訴人提起上訴時原上訴之聲明為：「一、
    原判決廢棄。二、前廢棄部分，被上訴人在第一審之訴及其
    假執行之聲請均請駁回。三、如受不利判決，上訴人願供擔
    保請准宣告免為假執行。」，嗣更正其上訴聲明為：「一、
    原判決不利於上訴人之部份廢棄。二、前項廢棄之部分，被
    上訴人在第一審之訴及其假執行之聲請均駁回。」，合於民
    事訴訟法第446條第1項但書、第255條第1項第3款規定，應
    予准許，合先敘明。
貳、當事人之主張：
一、上訴人方面：
    聲明：(一)原判決不利於上訴人之部份廢棄。(二)前項廢棄之部
    分，被上訴人在第一審之訴及其假執行之聲請均駁回。
    其陳述及舉證除與原判決記載相同者，茲引用之外，補稱：
(一)原審判決未詳細審酌證人證言即未附理由而否認其真實性，
    遽採原告所述顯然矛盾違背一般社會通念及經驗法則之說詞
    ，並率爾認定本件事實係屬資遣情形，已嫌速斷：
  １、按業務緊縮固然為勞動基準法第11條所定得終止勞動契約
      之法定事由，惟並非所有具有業務緊縮情形即一概遽然認
      定屬於「資遣」，仍應就具體事實判斷並予釐清。上訴人
      公司台中辦公室租期早已於民國93年5月底到期（此亦有
      證人干惠美證言足稽），因台中部門連年虧損，當時業務
      經理請董事長再給他一段時間才又續租三個月，後來台中
      部門業務經理以及維修經理相繼離職，台中部門只剩會計
      即被上訴人。上訴人公司管理部經理即證人干惠美以電話
      詢問被上訴人是否可到台北上班，被上訴人表示不願而表
      示要選擇離職，證人干惠美並向被上訴人表示將多發3 個
      月薪水作為體恤被上訴人之表示，凡此等事實明為被上訴
      人所明知，迺竟為謀一己不法利益而全盤否認，其心可議
      。首查證人與被上訴人素無恩怨，並經鈞院曉諭證人據實
      陳述，證人益不可能自陷偽證罪刑責為不實陳述，而當就
      其所見所聞與事情始末經過忠實陳述，此其一也。被上訴
      人一方面於94年1月24日言詞辯論即當庭承認證人干經理
      曾向其示表將多發3個月薪水（此處之多發，即表示因體
      諒被上訴人不能配合上訴人公司工作地點調動而選擇離職
      ，上訴人公司因而「多發」三個月薪水給被上訴人之意）
      ，請見當日言詞辯論筆錄第2頁第12行至第14行），被上
      訴人另一方面在94年3月30日言詞辯論庭於證人作證後，
      為謀取不法利益，立即全盤否認（當日言詞辯論筆錄第3
      頁第8 行：「…我是在9 月11日查薪水時發現多三個月薪
      水」（被上訴人94年5月28日言詞辯論筆錄第2頁第7行以
      下亦有相同表示），足見原告於庭上前後陳述不一，為謀
      取利益罔顧事實，一概否認上訴人公司曾要求被上訴人至
      台北上班之事實，以及於被上訴人拒絕後選擇離職曾告以
      發放3個月之說法前後顯然矛盾，顯無足採。事實為上訴
      人確實依法請求被上訴人至台北工作（此一調動工作地點
      權利行使當然並不以書面為其要件）。
  ２、被上訴人確實曾告知證人亦曾告知上訴人公司董事長其不
      願至台北上班。若事實如被上訴人所言，上訴人公司完全
      未告知台中將結束營業，要求被上訴人至台北公司上班，
      以及如同其於94年5 月28日言詞辯論筆錄第2 頁第7 行至
      第8 行謂：「…我是在（93年）9 月10日領到薪水後發現
      多出費用才確定被資遣」，試問，有哪一位勞工會完全未
      受到公司通知會結束營業、而自行將公司待處理事宜（如
      辦公廠房退租等）辦理完畢；且從未與公司討論個人去留
      ；復據被上訴人說法為，其於93年8月31日突然沒地點可
      上班，不用做事（無履行勞務地點亦無須工作），直至10
      日後領到薪水才知道被資遣？（至於，何以被上訴人認為
      薪資戶頭至93年9月10日多出三個月薪水始知『被解僱』
      ？當中之邏輯顯需原告說清楚、講明白，尤其是在被上訴
      人自稱無任何人告知之惰形下？），基上可知，被上訴人
      所言完全背離一般社會通念以及經驗法則，要無可採。
(二)原審判決應審酌兩造勞動契約如何終止？何人終止？係屬默
    示合意終止？抑或因為何原因至何時期確定終止？未詳予推
    敲審究即認定本件事實係屬資遣，其認事用法已有違誤應予
    廢棄：被上訴人於94年1 月24日言詞辯論筆錄第2 頁第5行
    謂：「…是公司說台中業務縮編業務結束要我不用來上班…
    」就此謹請被上訴人舉證實說，究係公司何人終止？於何時
    終止？用何方法？在何地向被上訴人表示前揭終止勞動契約
    之表示？如依被上訴人所述，則本件勞動契約於93年9 月1
    日後根本尚未完成合法終止契約之程序，無論為資方或是勞
    方依法終止勞動契約關係（退步而言，亦即縱使推翻雙方至
    少有默示合意勞動契約終止之意思表示），雙方勞動契約仍
    然繼續存在，當然不會有被上訴人主張所謂「勞動契約之新
    要約」之情形，且被上訴人於93年9月前後，從未對上訴人
    公司為任何通知或意思表示，直至被上訴人申請勞資爭議調
    解時，上訴人至感詑異，始知悉被上訴人完全推翻協議（默
    示合意勞動契約終止之意思表示），故在勞動契約仍有效存
    續之情形下，上訴人迫不得已，只得於93年10月6日致台中
    市勞資關係協會函文、以及後續調解程序及存證信函通知被
    上訴人應於即日起向上訴人公司報到。
(三)本件確實非屬上訴人預告終止勞動契約（資遣被上訴人），
    又縱使退萬步言，原審法院認定係上訴人公司資遣被上訴人
    仍然成立（此為假設說明，被上訴人否認之），關於預告工
    資計算之判斷，仍屬有誤而應予全數扣除：上訴人公司台中
    辦公室之租金於93年8 月31日到期以及依租約規定須於到期
    前1 個月通知房東，此等事實為被上訴人所明知，且台中辦
    公室處所退租以及相關事務之處理事宜，均係由被上訴人代
    為處理，至少於7 月底前被上訴人已知悉台中營業辦公處所
    結束而有『資遣』（此為假設說法，併此說明），故上訴人
    請求1個月預告期間工資，洵屬無據。
(四)本件並不符勞動基準法第11條第2 款「業務緊縮」預告終止
    勞動契約之法定事由要件，上訴人既無勞基法第11條及第13
    條但書之法定終止事由，依法即不得對勞工預告終止勞動契
    約，自無勞基法第17條給付資遣費規定之適用，被上訴人請
    求給付資遣費，即無法律依據：
  １、按「非有左列情形之一者，雇主不得預告勞工終止勞動契
      約：…二、.. 業 務緊縮時。」、「雇主依第十一條…規
      定終止勞動契約者，其預告期間依左列各款之規定：…三
      、繼續工作三年以上者，於三十日前預告之」、「雇主依
      前條終止勞動契約者，應依左列規定發給資遣費…」，分
      別為勞動基準法第11條、第16條、第17條明文規定。本件
      被上訴人係主張上訴人係於93年8 月31日因台中營運處結
      束營運符合勞基法第11條第2 款「業務緊縮」法定終止事
      由而遭資遣（被上訴人93年11月19日民事起訴狀第2 至3
      頁參照），而請求上訴人應依勞基法第17條規定給付「資
      遣費」云云，惟查其前提須為上訴人具備勞基法第11條第
      2 款「業務緊縮」之法定預告終止事由始得終止勞動契約
      ，苟無勞基法第11條及第13條但書等法定事由，雇主即不
      能對勞工預告終止勞動契約，則無第16條預告期間工資給
      付問題，更無第17條資遣費給付爭議。是故，本件爭點關
      鍵厥為本案情形是否符合勞基法第11條第2 款「業務緊縮
      」之法定終止事由要件？系爭勞動契約是否因被上訴人業
      務緊縮而終止，抑或兩造合意終止，抑或其他原因而告終
      止？
  ２、本件上訴人不否認台中營運處結束營運之一部歇業事實，
      惟否認此已符合勞基法第11條第2 款所定「業務緊縮」要
      件。蓋本款要件依法須「雇主確有業務緊縮之事實，而無
      從繼續僱用勞工之情形，始足當之，是以雇主倘一部歇業
      ，而同性質之他部門，依然正當運作甚或業務增加，仍需
      用勞工時，…尚難認為已有業務緊縮，得預告終止勞動契
      約之事由」，最高法院75年台上字第2456號、同院83年27
      67號判決著有明文（上證一）。上訴人雖一部歇業，惟於
      台北公司則仍需僱用勞工（台北公司需人殷切，尤需與被
      上訴人工作性質相同之會計人力），依前揭最高法院見解
      可知本情形即不符「業務緊縮」法定終止事由要件，依法
      上訴人不得預告終止勞動契約，上訴人更遑論曾向被上訴
      人為「資遣」意思表示。是故，本件因無「業務緊縮」法
      定終止事由，上訴人當然未依該條款終止勞動契約，系爭
      勞動契約並非因之而告終止，洵無疑義。
  ３、上訴人台中營業處因經濟衰退連年虧損，至92年底僅3 名
      員工（分別為訴外人營業經理陳錫田、訴外人工程暨客服
      維修經理蔡崇輝、與會計即被上訴人丙○○共3 名員工）
      ，因台中處所無業績也無工程可施作，上訴人不堪連年虧
      損，台北總公司處又因案件較多仍有增加人力需求，基於
      企業經營必需，均於93年起與3 名員工（含被上訴人）討
      論至總公司上班事宜，其中工程經理蔡崇輝口頭承諾願赴
      台北任職，故上訴人於是發函調任（原審94年5 月28日書
      狀附件）。陳錫田因另有高就離職，被上訴人亦表明不願
      至台北任職無法繼續勞動契約關係，雙方勞雇關係至原告
      處理被告公司台中營業處庶務事宜完畢合意終止，是故上
      訴人始未發書函。此等事實確為被上訴人知悉甚詳，詎料
      被上訴人竟為獲不法利益而於訴訟中全盤否認，實令人無
      法苟同。
  ４、被上訴人明知上訴人仍有勞力需求，本件不符預告終止勞
      動契約要件，更未「資遣」或「解僱」（此查諸證人干惠
      美94年3 月30日言詞辯論筆錄第2 頁第15行以下證言：『
      …台中部門己經連續幾年虧損，所以在93年初台中業務經
      理有跟董事長說再給他半年時間，這段時間還是虧損，…
      5月底台中辦公室租期到了…那段時間維修經理已經調來
      台北，因為台中已經沒有案子可做…業務經理後來離職，
      只剩會計廖小姐 (被上訴人)… 那時因為大家都口頭講了
      就沒有再發文…。在（台中辦公室）租賃到期前約七月底
      有再問她的意願，因為廖小姐沒有北上上上班的意願…業
      務經理我們有口頭跟他講要不要北上，…維修經理同意後
      有正式發文調他上台北工作，…廖小姐我也是口頭講的。
      維修經理知道我們有口頭號詢廖小姐是否要北上工作的事
      情。』益足徵之）。被上訴人係因不願至台北上班而與雙
      方已有終止勞僱關係之合意，此查諸被上訴人於93年9 月
      17日其自行載寫之勞資爭議案件申訴書（上證二）中謂：
      「（被上訴人）公司於民國93年8月31日將台中分公司結
      束營業，故資勞雙方至此終止勞動關係…」益徵，被上訴
      人亦自承雙方勞動關係已至94年8月31日終止。否則，苟
      如被上訴人所言其係遭解僱或資遣，當然不會填寫「故資
      勞雙方至此終止勞動關係」等語。矧且，勞動契約之預告
      終止如無合法之成立要件與意思表示，當然不生終止勞動
      契約之效力自無殆論。由前揭書函可證，被上訴人方面亦
      清楚知悉雙方勞動契約業於93年8月31日互相同意終止。
      其於書狀中一再否認有任何人跟渠談過至台北工作以及知
      悉台中結束營運之事實，並不實在。如被上訴人因臨訟否
      認此一同意終止關係，而係遭到解僱，自應舉證說明究係
      上訴人公司何人終止？於何時終止？用何方法？在何地向
      被上訴人表示前揭終止勞動契約之表示？以實其說。被上
      訴人臨訟翻異前詞，甚至信口謊稱其根本一概不知台中營
      運處將結束營運以及雙方曾有終止勞動關係合意之情，顯
      然與事理違背，委無足採。（畢竟被上訴人事後找尋懂法
      律之人所撰擬書狀，其所述內容真實性並無法與被上訴人
      出自本意以及事實，所寫下之申訴書內容相提並論）。
  ５、如前所述，被上訴人亦明示其與上訴人間勞動契約係於93
      年8月31日合意終止，詎料被上訴人於訴訟中全盤否認。
      如前所述，上訴人並不具備「業務緊縮」法定事由，亦未
      解僱伊，是以雙方勞動關係從未因上訴人（蓋本來即無法
      定預告終止勞動契約之事由且上訴人否認行使解僱權）方
      面而告終止。退一步言，如被上訴人推翻雙方於93年8 月
      31日合意終止約定（或無法認定該日已生合法終止效力）
      則原勞動契約效力自仍有效（僅依民法第487條僱用人無
      補服勞務義務而得請求報酬）。被上訴人係於93年10月接
      獲台中勞資關係協會通知調解函文始知被上訴人翻異前詞
      ，否認終止勞動契約關係，於該時之前，被上訴人從未對
      上訴人為任何表示或通知。是故，原勞動關係仍存在，上
      訴人不得已僅得發函通知被上訴人北上上班，此絕非被上
      訴人所云謂一新勞動契約之要約，上訴人謹否認之，姑不
      論被上訴人拒絕至工作地點任職及其影響原勞動契約關係
      之後續，然由於因上訴人並無勞基法第14條第1 項第6 款
      事由，則由被上訴人93年10月7 日發出終止勞動契約之存
      證信函（上證三）內容（上訴人否認該函發生勞基法第14
      條規定之效力）應可認定，被上訴人已自動終止原勞動契
      約關係而效力，故系爭勞動契約至遲亦已於93年10月7日
      因被上訴人存證信函到達後而告終止。
(五)按「業務緊縮」固然為勞動基準法第11條第2 款規定預告終
    止勞動契約法定事由，惟本件並不符合該款規定要件灼然至
    明已如前述，既無前揭法定終止事由，依法當然無依第16條
    預告期間或第17條給付資遣費規定之適用，除有最高法院首
    揭判決可稽外，亦有其他法院實務案例謹供卓參（聲證四）
    。又並非所有勞工在經濟上或社會上之地位無法與雇主相比
    ，法律上亦非容任將所有不利益或不可歸責因素全然歸由雇
    主負擔或概括承受，尤其要求雇主無限期、無條件承受經濟
    上、財產上損害甚或其他勞工工作權之可能損害，亦非法律
    本旨。
(六)上訴人自原審起自始至終即再三表明本件並無勞動基準法第
    11條第2 款「業務緊縮」（本件上訴人公司確有台中營運處
    結束營運之一部歇業事實，惟此不符合且上訴人亦否認符合
    勞基法第11條第2 款所定「業務緊縮」要件，此亦有最高法
    院判決著有明文可稽）之「資遣」要件，此查被上訴人於原
    審5 月18日所提言詞辯論意旨書狀第一段即重申「…惟查本
    件被告根本無原告所述因勞動基準法第11條第2 款因業務緊
    縮而解僱被告之情形…」足證。查此一爭點厥為本件爭議關
    鍵，完全無被上訴人所述民事訴訟法第447 條提出新攻擊防
    禦方法之問題（至多亦係屬第447 條第1 項但書第3 款「對
    於在第一審已提出之攻擊或防禦方法而為補充者」之情形）
    ，自無待言。
(七)上訴人鄭重重申，本件僅係一部歇業，不符勞動基準法第11
    條第2 款「業務緊縮」之法定事由要件，上訴人亦根本無欲
    且亦從未「資遣」被上訴人，自無勞基法第17條給付資遣費
    規定之適用：
  １、被上訴人請求上訴人依法給付資遣費，無非以上訴人因勞
      動基準法第11條第2 款「業務緊縮」（此有被上訴人於原
      審法院93年11月19日所提民事起訴狀第2 頁第8 行以下「
      …嗣被告公司因『業務緊縮』而於93年8 月31日結束台中
      營運所之營運…且未經預告即資遣原告…原告為此乃請求
      被告…」陳述可證），惟查勞基法第12條第2 款「業務緊
      縮」之法定終止事由有其一定要件，亦即須為「雇主確有
      業務緊縮之事實，而無從繼續僱用勞工之情形。」始足當
      之。（最高法院75年台上字第2456號、83年2767號判決著
      有明文）。上訴人總公司處同性質之他部門（總公司處）
      ，依然正當運作甚且業務增加，仍有僱用勞工之需求，且
      已要求被上訴人繼續履行勞動契約。根本即不符此一該款
      要件甚明。
  ２、上訴人自原審起即不爭執上訴人公司確有台中營運處因不
      堪連年嚴重虧損，而有結束營運之一部歇業事實，於台北
      公司則仍需僱用勞工（台北公司需人殷切，尤需與被上訴
      人工作性質相同之會計人力，上證五），惟亦再三表明本
      件並不符合勞動基準法第11條第2 款「業務緊縮」要件，
      此亦為本案爭執之關鍵所在。惜原審法院竟遭被上訴人誤
      導，對此一重要爭點漏未予推敲詳細審酌，對於被上訴人
      之主張矛盾之處與言詞亦疏於查證，導致上訴人遭受不利
      益判決。
  ３、茲由於被上訴人向上訴人明確表示不願至總公司處同性質
      部門上班，雙方曾達成終止勞動契約合意並以3 個月薪資
      給付被上訴人作為體恤金。雙方如此合意係既可避免被上
      訴人因不願至其他工作地點工作而遭解僱，信賴被上訴人
      而未與其訂下書面明文。
  ４、詎料，被上訴人竟因圖不法私利，興訟完全否認上述情事
      ，上訴人亦因不暗法律未於當初與被上訴人明文約定，亦
      未能充分舉證前情，致使遭受財產上損失。
(八)是故，由前揭文件明確可知被上訴人亦自承雙方間勞動契約
    關係係於93年8 月31日終止之事實：
  １、如前所述，被上訴人與上訴人間係合意93年8 月31日終止
      勞動契約。上訴人係於93年10月初接獲台中勞資關係協會
      通知調解函文始知被上訴人翻異前詞，否認終止勞動契約
      關係。因被上訴人否認勞動契約關係終止，原勞動契約效
      力自仍有效（僅依民法第487條僱用人無補服勞務義務而
      得請求報酬）。上訴人僅得於93年10月初收受前揭調解通
      知後，以93年10月6日川函字930049號函（被上訴人所提
      證物二）要求渠至台北總公司處履行勞動契約。苟，被上
      訴人對此一調動有異議，則應對此調動權之行使合法與否
      提起爭執，惟，被上訴人對此從未爭執。是故，原勞動關
      係仍存在，姑不論被上訴人拒絕至工作地點任職及其影響
      原勞動契約關係之後續，然由於因上訴人並無勞基法第14
      條第1 項第6 款事由，則由被上訴人93年10月7 日發出終
      止勞動契約之存證信函（上證三）內容（上訴人否認該函
      發生勞基法第14條規定之效力）應可認定，被上訴人已自
      動終止原勞動契約關係而效力，故系爭勞動契約至遲亦已
      於93年10月7 日因被上訴人存證信函到達後而告終止。
  ２、且雙方勞動關係既然從未因上訴人（蓋本來即無法定預告
      終止勞動契約之事由且上訴人否認行使解僱權）方面而告
      終止，已詳如前述。進一步言，苟被上訴人堅稱渠係被「
      資遣」致使勞動契約於93年8月31日遭到終止，依據民事
      訴訟法第277條：「當事人主張有利於己之事實者，就其
      事實有舉證責任。」之舉證責任分配原則，被上訴人就其
      遭解僱、資遣之事實，例如究係上訴人公司何人終止？於
      何時終止？用何方法？在何地向被上訴人表示前揭終止勞
      動契約之表示？被上訴人就此應予舉證以實其說。若不能
      舉證證明伊所述遭資遣之事實，其不利益依法應歸由被上
      訴人負擔。
(九)證據：除援用第一審所提證據外，補提川菱工業股份有限公
    司93年10月6 日川函字第930049號函（致台中市勞資關係協
    會）、內政部74年9月5日台內勞字第328433號函釋、最高
    法院75年度台上字第2456號民事判決、83年度台上字第2767
    號民事判決、臺中市政府勞資爭議案件申訴書（93年9 月17
    日）、臺中公益路郵局93年10月7日第928號存證信函（丙○
    ○發送與川菱工業股份有限公司）、臺灣臺南地方法院90年
    度南簡上字第77號刑事判決要旨、104 人力銀行網路徵才廣
    告刊登服務契約書、104 人力銀行求才啟事廣告等影本為證
    據。
二、被上訴人方面：
    聲明：請求駁回上訴。
    陳述及舉證除與原判決記載相同者，茲引用之外，補稱：
(一)上訴人公司從未有任何人詢問被上訴人是否願至台北公司任
    職，更未曾表示願提供必要補助及協助而使被上訴人至台北
    公司上班。上訴人所辯曾表示願提供必要補助及協助而使被
    上訴人至台北公司上班，以及證人干惠美所證稱渠曾奉公司
    指示打電話詢問被上訴人可否至台北上班云云，均非事實，
    被上訴人就此再度嚴正否認。證人干惠美仍任職於上訴人公
    司，其證詞本不無偏袒上訴人之虞，何況其證詞又與上訴人
    所辯互相衝突（上訴人始終辯稱：曾表示願提供必要補助及
    協助而使被上訴人至台北公司上班；證人干惠美則證稱：因
    被上訴人無北上上班之意願，是以並未提到細節問題。引申
    證人干惠美之證詞----既未提到細節，自然亦未提及提供必
    要補助及協助等事項。），益見其證詞並非真實。再者，證
    人干惠美於原審作證時，上訴人之訴訟代理人數次當庭向證
    人干惠美提示「應證」之「正確」證詞，而屢遭原審法院制
    止並加以警告。綜上所陳，上訴人所辯之不足採及證人干惠
    美所證之不可信，應屬顯然。
(二)上訴人於94年6 月28日所提之上訴狀中指摘，被上訴人於原
    審所為之下列二項陳述前後不一：證人干惠美確曾向被上訴
    人表示公司將多發3 個月薪水給被上訴人（惟被上訴人並未
    與上訴人合意以3 個月薪水作為資遣費；且該3 個月薪水亦
    非如上訴人所言，係上訴人為體諒被上訴人不能配合工作地
    點之調動而多發），被上訴人於93年9月10日或11日查看帳
    戶時，發現帳戶內除增加8月份之薪水外，另多了3 個月之
    薪水。被上訴人以上所述俱皆屬實，並無前後不一，被上訴
    人實不知上訴人所云「前後不一」究何所指。被上訴人心知
    上訴人欲以3 個月薪水作為資遣費，惟其數額與勞動基準法
    所定之標準，差距實在過大，被上訴人為此曾向證人干惠美
    反映並向上訴人請求補足不足之部分，惟上訴人並未補足之
    ，是被上訴人於申請勞資協調不成立後，乃依法提起本件訴
    訟。
(三)台中營業處之租約於93年8 月31日到期，被上訴人奉令辦理
    交接事宜（見證物一），並奉令將台中營業處打掃乾淨返還
    於房東。期間證人干惠美曾告知公司將多發3 個月薪水予被
    上訴人，惟其數額不符法定標準，被上訴人乃向證人干惠美
    反映並向上訴人請求應依法定標準給付，詎上訴人始終藉辭
    推拖，其推拖之辭甚且包括：尚有在台中據點繼續營運之規
    劃（上訴人未告知台中將結束營業）。惟台中營業處租約已
    到期而不續租，上訴人復未指示被上訴人另覓其他地點而為
    承租，被上訴人縱再駑鈍，亦已心知台中將結束營業。由於
    台中營業處結束營運，而上訴人又未告知被上訴人於台中營
    業處結束營運後應至何處上班，復以證人干惠美曾向被上訴
    人表示公司將多發3 個月薪水予被上訴人，是被上訴人於台
    中營業處結束營運時，已自知被資遣，被上訴人於93年9 月
    10日或11日查看帳戶時，發現帳戶內除多了8 月份之薪水外
    ，另多了3 個月薪水，是被上訴人於該時知道已確定被資遣
    。被上訴人於公司服務十餘年，詎公司於業務緊縮時竟欲以
    3 個月薪水打發被上訴人，被上訴人先請求公司依法定標準
    發給資遺費，惟公司竟以各種藉口搪塞（其藉口甚至包括台
    中據點尚有繼續營運之規劃）。被上訴人發現公司確僅發給
    3 個月薪水後，乃請求公司依法補足差額，然公司並未依法
    補足。被上訴人為此申請勞資協調，復因公司未派人與會而
    使協調不成立。被上訴人不得已，只得提起本件訴訟，以維
    自身權益。被上訴人於窮盡訴訟外之方式以維護自身權益而
    不可得後，始起訴主張法定權利，詎上訴人竟指被上訴人「
    違背誠信」、「令人心寒」、「謀取不法利益」、「罔顧事
    實」、、令人情何以堪。
(四)退步言之，姑且不論上訴人從未向被上訴人表達調動工作地
    點之意思，縱使如同證人干惠美所稱：曾奉公司指示打電話
    詢問被上訴人是否願至台北公司上班，惟因被上訴人無意願
    ，是以並未提到細節問題。按內政部所釋示之調動工作五原
    則：「(1)基於企業經營上所必需；(2)不得違反勞動契約；(3)
    勞工薪資及其他勞動條件，未作不利之變更；(4)調動後工作
    與原有工作性質為其體能及技術所可勝任；(5)調動工作地點
    過遠，雇主應予以必要之協助。」，證人干惠美上述證詞縱
    使屬實，惟證人干惠美所為僅止於「詢問」，並非可視為調
    動勞工之業務命令。又證人干惠美之詢問並未言及調動後之
    工作性質，薪資及其他勞動條件是否變更，亦未言及調動至
    台北，雇主將如何給予必要之協助等事項；是以縱認證人所
    為之詢問屬於調動勞工業務權之行使，然其行使並不符合內
    政部所釋示之調動工作五原則，應屬顯然。蓋勞工在經濟上
    或社會上之地位，無法與資方相比，勞動者多係迫於生計，
    倘資方不予以協助，得其同意，擅自調遷變更其勞動場所，
    致使遠離向來住居地，不能就近照顧家庭生活而陷於窘迫，
    又遽增生活開銷（台北之生活費高於台中，且赴任者又需賃
    屋居住），勞工因此予以拒絕，既非無因，是以縱認上訴人
    係因業務緊縮而調動被上訴人之勞動場所，惟其調動既不符
    合前開調動工作五原則，被上訴人縱然予以拒絕，亦難認被
    上訴人係自願離職，上訴人仍應依勞動基準法第16條及第17
    條之規定發給預告期間工資及資遣費。
(五)本件原判決對上訴人而言乃一部勝訴一部敗訴之判決，詎上
    訴人於94年10月11日所提之補充上訴理由狀中，其上訴聲明
    竟仍請求將原判決全部廢棄，則上訴人所請求者即係將原判
    決有利於己及不利於己之部分全部廢棄；易言之，本件上訴
    人係就原判決中有利於己及不利於已之部分全部提起上訴。
    按當事人僅得對第一審敗訴部分之判決提起上訴，本件上訴
    人就其第一審勝訴部分之判決亦提起上訴，則其上訴顯不合
    法，依法應予駁回。由於原判決已依職權宣告假執行，是被
    上訴人乃以原判決為執行名義向鈞院民事執行處聲請強制執
    行，而於94年6 月22日蒙鈞院民事執行處核發執行命令（見
    證物一），被上訴人並於同年8 月15日依執行命令對第三人
    完成收取，特此陳報。
(六)關於上訴人否認其業務緊縮部分：
  １、上訴人遲至第二審始提出否認其業務緊縮之新攻擊或防禦
      方法，依民事訴訟法第447條之規定，應予駁回。（被上
      訴人於原審時主張上訴人因「業務緊縮」而結束台中營業
      處之營運並資遣被上訴人，然上訴人就「業務緊縮」於原
      審審理時從不提出爭執）。縱認上訴人得提出否認其業務
      緊縮之新攻擊或防禦方法，惟查：
    勞動基準法第11條之意旨為：非有該條所列之「業務緊縮
      」等法定事由，雇主不得資遣勞工；易言之，倘無該條所
      列之法定事由，雇主縱願依法給付資遣費及預告期間工資
      ，勞工亦可拒絕接受資遣。申言之，「業務緊縮」乃雇主
      得資遣勞工之要件（當然須依法發給資遣費及預告期間工
      資），並非勞工得請求資遣費之要件。本件上訴人片面終
      止與被上訴人間之勞動契約，既是事實，則不論上訴人是
      否「業務緊縮」，被上訴人皆得請求上訴人依法定標準發
      給資遣費及預告期間工資。
    勞動基準法第11條係為保護勞工而設，此由該條第5 款之
      規定亦足徵之（勞工對於所擔任之工作確不能勝任時，雇
      主尚不能直接予以解僱，而僅能依法予以資遣）。就本件
      而言，倘上訴人確有業務緊縮之情形，其裁撤被上訴人，
      須依法發給資遣費及預告期間工資；是若上訴人並無業務
      緊縮之情形，而被上訴人就此未為抗辯，則上訴人更須依
      法發給資遣費及預告期間工資，其理甚明。
    上訴人因台中營業處連年虧損而將其結束，並逕發給被上
      訴人部分資遣費（3 個月工資），以資遣被上訴人。被上
      訴人未就上訴人之資遣是否符合勞動基準法第11條所列之
      要件而為爭執，反是上訴人自行否認其資遣有勞動基準法
      第11條各款所列情形之一（主張自己不法），並欲藉此規
      避資遣費及預告期間工資之給付，甯有是理。
    上訴人自承台中營業處連年虧損且結束台中營業處之營運
      ，此情形與勞動基準法第11條第2 款：「虧損或業務緊縮
      時」之規定相符。上訴人主張其資遣被上訴人並無該條所
      列情形之一，實無可取。
(七)關於被上訴人於93年10月7 日所發之存證信函：被上訴人曾
    為本件申請勞資協調，惟上訴人並未派員與會，僅於93年10
    月6 日傅真川函字930049號函（見證物二）至台中市勞資關
    係協會。上訴人於該函所述多非事實，且於該函表示：「本
    公司亦願給予必要之交通津貼及其他協助，要求丙○○女士
    於九十三年十月八日向台北總公司處上班報到」（該函第二
    頁第14列至第16列）。被上訴人因不諳法律，乃於所發之存
    證信函中表示上訴人未經員工同意隨意調動工作（上訴人於
    傅真川函字930049號函前，從未表示將調動被上訴人至台北
    工作，被上訴人於所發存證信函中指稱「貴公司．．．未經
    員工同意隨意調動工作．．」，係對上訴人之傅真函中要求
    被上訴人於93年10月8 日向台北總公司處上班報到而發）。
    上訴人於93年8 月31日資遣被上訴人，是兩造間之勞動契約
    已於93年8 月31日終止。惟被上訴人不諳法律，乃於所發之
    存證信函中表示：「貴公司已違反勞動基準法第十四條第六
    款規定，本人依第十四條第二項規定自知悉之日起終止勞動
    契約」。然而，兩造間之勞動契約已因資遣而於93年8 月31
    日終止，在兩造間已無勞動契約關係之情形下，被上訴人於
    該存證信函中所為上述終止勞動契約之意思表示，自屬無效
    。是以，兩造間之勞動契約已因上訴人資遣被上訴人而於93
    年8 月31日確定終止。
(八)證據：除援用第一審所提證據外，補提川菱台中分公司交接
    明細（93年8月27日）、臺灣板橋地方法院民事執行處94年6
    月27日板院通94執宿字第21127號通知、川菱工業股份有限
    公司93年10月6日川函字第930049號函等影本為證據。
參、得心證之理由：
一、本件被上訴人於原審起訴主張其自79年12月19日起受僱於上
    訴人，工作地點在上訴人公司之臺中營業處，擔任會計一職
    ，而上訴人之台中營業處之營業處所租賃期間僅至93年8 月
    31日止，該台中營業處亦隨之停止營業，被上訴人亦經上訴
    人於93年8 月31日申報退出勞工保險，上訴人並加發3 個月
    之薪資與被上訴人等情，為兩造俱不爭執之事實，並有被上
    訴人於原審提出之勞工保險退保申報表、被上訴人之合作金
    庫銀行五權分行活期儲蓄存款存摺等影本附於原審卷內可參
    （見原審卷第8 頁以下），則被上訴人主張之上述事實，當
    堪信為真實。
二、被上訴人另主張兩造間勞動契約於93年8 月31日終止一節，
    則為上訴人所否認，並抗辯稱雙方間之勞動契約並非於該時
    間終止，上訴人且曾發函通知被上訴人前往上訴人台北總公
    司上班等語。經查，依據前揭被上訴人於原審提出且為上訴
    人不爭執其真正之勞工保險退保申報表影本所載，上訴人係
    於93年8 月31日向勞工保險局申報將被上訴人自勞工保險退
    保，此有該勞工保險退保申報表影本可參（見原審卷第8 頁
    ），而兩造又不爭執上訴人台中營業處之租約僅承租至93年
    8 月31日為止，原在上訴人臺中營業處工作之3 名員工，除
    其中一人離職，另一人蔡崇輝經上訴人於93年1 月28日調往
    上訴人之台北總公司工作，有上訴人公司93年1 月28日 (93
    )川文 字第93003 號函影本可參（見原審卷第95頁），整個
    上訴人台中營業處僅剩餘被上訴人一人，並由被上訴人辦理
    上訴人台中營業處之交接事宜，亦有被上訴人所提出且為上
    訴人不爭執其真正之93年8 月27日川菱台中分公司交接明細
    影本1紙 在卷可參（見本院卷第31頁），而上訴人欲將其台
    中營業處之營業予以結束一節，乃兩造俱不爭執之事實，則
    上訴人之台中營業處既然已無其他員工，又將該台中營業處
    之全部業務移回台北總公司處理，該原台中營業處之營業處
    所之房屋租約又已到期，且未續約，該承租之房屋應於租期
    屆滿後返還房東，又且上訴人並未將被上訴人之職務另做安
    排或調動，以上述各情節綜合觀之，上訴人乃係欲將其台中
    營業處之全部業務結束，包含業務及人事均一併清理，而在
    上訴人臺中營業處原有3 名員工當中，其中一人自行離職而
    毋庸雇主即上訴人安排外，其餘二名員工自仍須由雇主即上
    訴人安排其在臺中營業處結束業務後之去處，但上訴人僅調
    派另一名員工至台北總公司工作，而被上訴人並未另行調派
    工作，並委以結束台中營業處之後續收尾工作，則被上訴人
    主張上訴人係欲於前述臺中營業處業務結束之時，同時終止
    其與被上訴人之勞動契約一節，自非全無可採。此外，復參
    照上訴人於93年8 月31日即為被上訴人申報退出勞工保險，
    有上揭勞工保險退保申報表影本可參，以上訴人於該台中營
    業處營業處所房屋租約到期之日同時即為被上訴人辦理勞工
    保險退保，又未事先通知或發布人事命令為被上訴人安排新
    職，再參照證人即上訴人公司管理部經理干惠美於原審到庭
    所稱，伊就用電話問她（指被上訴人）是否可以到台北上班
    ，她說沒有辦法，伊說那你是要選擇離職，廖小姐就說她選
    擇離職，伊就說公司就多發你3 個月薪水，廖小姐後來就在
    臺中做一些結束的工作，那時因為大家都口頭講了，就沒有
    再發文，維修經理同意調職後公司有正式發文調他到台北上
    班等語（見原審94年3 月30日言詞辯論筆錄，卷第53頁），
    由上述證人干惠美於原審所稱之情節，於前述93年8 月31日
    上訴人之台中營業處全部業務結束之同時，亦將其與被上訴
    人間之勞動契約予以終止，上訴人並於次月之上訴人公司一
    般發薪日即93年9 月10日將合約3 個月之薪資連同被上訴人
    之93年8 月份薪資一併匯入被上訴人之銀行帳戶內，有被上
    訴人之合作金庫銀行五權分行活期儲蓄存款存摺影本可參（
    見原審卷第14頁），可見上訴人所稱伊欲將被上訴人調派至
    上訴人之台北總公司等語，難以認為真實，上訴人此部分抗
    辯自無可採，則被上訴人所主張其與上訴人間之勞動契約已
    於93年8 月31日終止之事實，當堪信為真實。
三、按雇主非有虧損或業務緊縮之者，不得預告勞工終止勞動契
    約，此為勞動基準法第11條第2 款所明定；又按雇主依第11
    條或第13條但書規定終止勞動契約者，雇主如未依勞動基準
    法第16條第1 項規定期間預告而終止契約者，應給付預告期
    間之工資；而雇主依勞動基準法第16條終止勞動契約者，應
    依規定發給勞工資遣費，此為勞動基準法第16條第1 項、第
    3 項、第17條規定甚明。經查，本件上訴人將其台中營業處
    全部業務均予以結束之事實，已如前述，而按業務緊縮時，
    雇主固得經預告而終止其與勞工間之勞動契約，並依法發給
    勞工資遣費，亦得另行安排適當之工作調派勞工繼續服勞務
    ，並非必定須將勞工解僱，雇主自有其選擇之權利，並非一
    有業務減縮之事實，即發生將勞工解僱之效果，必須雇主以
    意思表示為法律行為，方足以生變動或消滅勞僱間所存在之
    勞動契約之效果，再者，業務緊縮並不限於公司全體之業務
    全面緊縮方足當之，倘若企業內部有獨立單位或獨立地區營
    業單位之業務緊縮或裁撤，亦應認為業務緊縮情形之一種，
    譬如距離總公司所在地甚遠之分公司裁撤，就服務於該分公
    司之勞工而言，亦得認為公司之業務有緊縮之情形發生，或
    者公司經營方針改變，部分部門乃公司全部裁撤之對象，該
    部門既然全部裁撤，則就該部門之員工而言，亦屬於業務緊
    縮之情形發生，僅於此種情形，雇主尚有以符合法律規定之
    條件為勞工安排其餘工作之義務，而與公司營業衰退而全面
    業務緊縮，已經無其餘職務可供安排遭裁撤單位所剩餘人力
    之情形不同，況且勞動基準法規定之勞動契約原則上均為不
    定期契約，勞工本得任意辭去工作，但限制雇主於一定要件
    具備下始得解僱勞工，並區分其中不同情形，賦予雇主應否
    發給資遣費、預告期間工資等義務，因此就雇主而言，此解
    僱勞工之為權利為而非義務。就本件而言，上訴人之台中營
    業處結束全部業務，原來在該台中營業處工作之人員全部不
    留用，上訴人就被上訴人部分之處理情形，如前所述證人干
    惠美於原審所陳述之情節，乃是以終止雙方間勞動契約方式
    處理，而依上訴人之抗辯，雙方係合意以上訴人加發3 個月
    之薪資與被上訴人後，雙方間之勞動契約即合意終止，然為
    被上訴人所否認，而依勞動基準法第1 條第2 項規定，雇主
    與勞工所訂勞動條件，不得低於該法所定之最低標準，上訴
    人主張雙方間已經以低於勞動基準法所規定之標準為低之條
    件合意終止雙方間之勞動契約，而雇主與勞工以低於勞動基
    準法所規定之標準終止勞動契約，就原屬於勞工依據勞動基
    準法所規定標準所得請求之權利而言，勞工乃屬拋棄其原有
    法律規定之權利而與雇主成立協議，因而上訴人既然以勞工
    願意以低於勞動基準法所規定標準之加發3 個月薪資為雙方
    終止勞動契約之條件，乃屬對於上訴人有利之事實，依民事
    訴訟法第277 條規定，當事人主張有利於己之事實者，就其
    事實有舉證之責任，上訴人自應就其此其所主張對於自己有
    利之事實，負舉證之責任，此一事實之舉證責任並非在被上
    訴人，當先敘明，上訴人抗辯稱被上訴人應就其遭解僱、資
    遣之事實舉證證明上訴人何人於何時何方法終止勞動契約等
    情，自非可採；然而，就此一事實而言，依據上訴人所舉證
    人干惠美於原審所陳述情節，上訴人曾由證人以口頭向被上
    訴人詢問是否改至台北總公司上班之事宜，但為被上訴人所
    拒絕，而回答證人干惠美以其選擇離職等情（見前述原審言
    詞辯論筆錄），衡情由上訴人公司欲結束一個營業據點而言
    ，業務、人事均屬應清理之事項而言，上訴人先行詢問或調
    動人員之舉動乃屬正常，事先未曾對於裁撤單位之員工預作
    安排反屬不可想像，故證人干惠美於原審所言固非全無可採
    ，但被上訴人收受上訴人給付之3 個月加發薪資，並不足以
    證明被上訴人已經拋棄其依據勞動基準法所得請求給付之資
    遣費等權利，被上訴人選擇離職亦非當然表示其拋棄其依法
    可得請求之權利，僅得認為其拒絕上訴人欲將其調往台北總
    公司工作之表示而已，就上述證人干惠美所為證言尚難認定
    被上訴人已然拋棄其除上訴人已經給付之3 個月薪資之其餘
    請求，而上訴人之舉證又不能證明對其有利之事實，則上訴
    人抗辯兩造間之勞動契約已經合意終止一節，即難採信；而
    企業之獨立地區單位減縮或裁撤，就在該單位內工作之勞工
    而言，亦屬於業務緊縮之狀況，已如前述，而業務緊縮乃屬
    於雇主得合法終止勞動契約之事由，其是否解僱勞工而終止
    勞動契約乃係得由雇主選擇之權利，此為不論勞工之意願如
    何均得由雇主單方終止雙方間勞動契約之權利，而於本件中
    上訴人之台中營業處結束全部業務，並未就被上訴人之工作
    為符合雙方間勞動契約內容之安排，而被上訴人原來受僱於
    上訴人之工作地點在臺中，如上訴人欲調派被上訴人至其他
    地點工作，除修改雙方間勞動契約內容外，須符合法令規定
    之條件方屬合法，而上訴人之台北總公司位於臺北縣五股鄉
    ，距離台中市○○○○○路連接，但距離超過百公里，顯非
    平常通勤可達之工作地點，上訴人又未舉證證明其以符合法
    令所規定之條件調動被上訴人，上訴人稱該公司仍需要與被
    上訴人相同專長之會計人才，但勞工本有拒絕不合法調動之
    權利，上訴人又未正式調派調整被上訴人之工作地點，則被
    上訴人主張其係因上訴人在臺中地區之業務緊縮而遭解僱，
    上訴人應依勞動基準法之規定，給付被上訴人資遣費及預告
    期間工資等節，即屬有理由，而上訴人所稱其結束台中營業
    處全部業務乃屬一部歇業並非業務緊縮一節，則屬於雇主權
    利而非義務，與實際上勞雇雙方勞動契約關係是否存在並不
    生影響，其此一抗辯亦無可採。又關於勞動契約之終止事由
    在勞動基準法規定甚多事由，於該法第11條、第12條規定雇
    主之終止勞動契約權，第14條規定關於勞工之終止契約權等
    ，於前述第11條、第12條規定中一般通稱為解僱，即屬於由
    雇主主動終止者，而資遣則屬合於勞動基準法第16條規定情
    形而依照第17條規定解僱而發給資遣費之情形，故而解僱、
    資遣乃終止之其中一種情形而已，被上訴人於向台中市政府
    申請勞資爭議申訴時記載終止雙方勞動關係，並無違誤，上
    訴人執以作為上訴理由，並無可採；另上訴人將台中營業據
    點全部業務予以結束清理，又委由被上訴人辦理清理交接，
    並告知將加發3 個月薪資，依平常事理判斷，雇主倘非欲解
    僱勞工，何以未安排勞工後續工作，卻出以加發3 個月薪資
    行為，上訴人抗辯稱被上訴人應舉證證明上訴人如何解僱被
    上訴人之經過情形，除誤解舉證責任分配原則之外，此部分
    抗辯乃違背事理及自己所為行為之抗辯，迥無可採。
四、按雇主非有虧損或業務緊縮時之情形者，雇主不得預告勞工
    終止勞動契約，勞動基準法第11條第2 款定有明文。又按雇
    主依第11條或第13條但書規定終止勞動契約者，其預告期間
    在勞工繼續工作3 年以上者，於30日前預告之，雇主未依第
    1 項規定期間預告而終止契約者，應給付預告期間之工資，
    乃為勞動基準法第16條第1 項第3 款、第3 項所明定。再按
    雇主依前條終止勞動契約者，應依在同一雇主之事業單位繼
    續工作，每滿1 年發給相當於1 個月平均工資之資遣費，依
    前款計算之剩餘月數，或工作未滿1 年者，以比例計給之，
    未滿1 個月者以1 個月計等規定發給勞工資遣費，亦為勞動
    基準法第17條規定甚明。所謂平均工資，謂計算事由發生之
    當日前6 個月內所得工資總額除以該期間之總日數所得之金
    額，為勞動基準法第2 條第4 款所明定。經查，本件被上訴
    人受僱於上訴人迄93年8月31日為止，其遭上訴人解僱之前6
    個月之93年8、7、6、5、4、3月份每月領得之工資為37,120
    元，合計領得222,720 元，此為兩造所不爭執之事實，並有
    被上訴人於原審提出之薪資明細表、銀行存摺影本附於原審
    卷內可稽（見原審卷第12頁至第14頁），而93年3至8月間總
    日數為184天，則被上訴人平均工資為每日1,210元（元以下
    四捨五入，以下同），乘以30即為每月平均工資36,300元。
    則就被上訴人之請求應為：
(一)資遣費部分：被上訴人自79年12月19日起受僱於上訴人，迄
    93年8月31日止，共計13年8個月又13天，依前揭勞動基準法
    第17條之計算方法應以13年又9個月即13.75年計算，每月平
    均工資36,300元，則被上訴人得請求之資遣費應為499,125
    元。
(二)預告期間工資部分：被上訴人係遭上訴人於結束其台中營業
    處全部業務後解僱之事實，已如前述，而上訴人雖由公司經
    理干惠美以口頭告知營業處結束營業之情形並委由被上訴人
    辦理清理交接工作，則被上訴人所稱迄其發現存摺中有加發
    之薪資後始知遭公司資遣一節，尚非可採；另上訴人抗辯稱
    上訴人之台中營業處之營業處所應於93年8 月31日到期前一
    個月通知房東，然而關於房屋租約之相對人為上訴人所承租
    台中營業處營業處所之出租人，並非被上訴人，上訴人究竟
    如何通知該房屋之出租人，上訴人並未就此部分詳述其經過
    ，是否經被上訴人而對該房屋出租人通知不續約之表示，況
    且縱使上訴人係經由被上訴人向房屋出租人表示不再續租之
    表示，被上訴人僅是上訴人之傳達機關，該轉達不再續租之
    表示並不當然對於被上訴人發生預告之效力，惟至針對被上
    訴人為告知將於期限屆至後解僱被上訴人之表示到達被上訴
    人後，方對於被上訴人發生預告之效力；而上訴人係於93年
    8 月13日告知被上訴人上述臺中營業處將結束營業並委由其
    辦理清理交接工作，則被上訴人於當時當已知悉將於上訴人
    之台中營業處結束營業之同時，亦將解僱被上訴人之事實，
    被上訴人於上訴人公司繼續工作超過3 年以上，依勞動基準
    法第16條第1項第3款規定，雇主應於30日前即至遲於93年8
    月2日前預告之，而上訴人遲至93年8月13日始為預告，則被
    上訴人請求上訴人應給付不足之預告期間內之工資即93年8
    月2日起至93年8月12日止計11日之預告期間工資，即屬可採
    ，則此部分被上訴人所得請求之金額按每日平均工資1,210
    元計算，合計為13,310元。
五、綜上所述，本件被上訴人主張其遭上訴人解僱，上訴人應給
    付其資遣費及預告期間工資等情為可採，上訴人所辯均為無
    可取。依勞動基準法第17條、第16條規定，被上訴人自得請
    求上訴人給付資遣費499,125元及預告期間工資13,310元，
    合計512,435元，而上訴人已經自行支付111,360元，被上訴
    人尚可請求上訴人給付401,075元；另資遣費之給付應於解
    僱後一個月內給付，預告期間工資應於原約定之發薪日給付
    ，則此二部分自應分別自93年9月30日、93年9月10日給付被
    上訴人，被上訴人請求均自93年10月1日起算（原審已於94
    年6月17日裁定更正利息起算日）起至清償日止按法定利率
    年息百分之五計算之利息，為有理由，應予准許；另本件被
    上訴人勝訴部分係依據簡易訴訟程序所為被告敗訴之判決，
    應依職權宣告假執行。原審判命上訴人如數給付，並依職權
    告假執行，於法並無不合。上訴意旨指摘原判決不當，求予
    廢棄改判，為無理由，應予駁回其上訴。
肆、本件事證已臻明確，兩造其餘主張及攻擊防禦方法與證據，
    經本院斟酌後，與本件判決結果已不生影響，故不一一論列
    ，附此敘明。
伍、結論：本件上訴為無理由，依民事訴訟法第436條之1第3項
    、第449條第1項、第78條，判決如主文。
中　　華　　民　　國　　94　　年　　1 　　月　　5 　　日
            民事第一庭審判長法　官　李世貴
                            法　官　楊千儀
                            法　官　許瑞東
以上正本證明與原本無異
本判決不得上訴
中　　華　　民　　國　　94　　年　　1 　　月　　5 　　日
                            書記官　賴玉芬
